臺灣新北地方法院民事判決　　　　　　 110年度勞小字第89號
原　　　告　梁崇民　
被　　　告　李佩珍　
訴訟代理人　陳逸帆律師
上列當事人間請求損害賠償事件，經本院於民國110年9月14日言
詞辯論終結，判決如下：
    主  文
原告之訴駁回。
訴訟費用新台幣壹仟元由原告負擔。
   事實及理由
壹、程序上理由
    按訴狀送達後，原告不得將原訴變更或追加他訴，但擴張或
    減縮應受判決事項之聲明者，不在此限，民事訴訟法第255
    條第1 項第3 款定有明文。查，本件原告起訴時，訴之聲明
    原為：「一、被告違失造成損害，應協助回聘並賠償原告新
    臺幣（下同）99,000元，年息5％，自訴狀送達翌日起算至
    清償日止」等語（見調字卷第9頁）。又於110年8月5日具狀
    變更聲明為「被告侵害隱私權、人格權，應給付原告10萬元
    及自起訴狀繕本送達翌日起至清償日止，按年息百分之五計
    算之利息」，並追加民法第18條、第184條、第195條為請求
    權基礎（見本院卷第95頁），嗣於本院民國110年9月14日言
    詞辯論程序中將訴之聲明變更為：「一、被告應給付原告9
    萬9000元，及自起訴狀繕本送達翌日起至清償日止，按年息
    百分之5計算之利息」（見本院卷第197頁）。經核原告所為
    訴之變更與前揭法條規定並無不合，應予准許。
貳、實體上理由
一、原告主張:被告於民國（下同）109年12月22日下午13時35分
    ，夥同其他4女陳慧玲、謝宜霓、游玉文、田建菁等共5人在
    輔仁大學聖言樓SF308研究室門前，以強制恐嚇方式，長時
    間瞄準追蹤原告錄音錄影，恐嚇原告遷離研究室，侵害原告
    個人隱私權、人格權、工作權，雖經原告抗議，對原告造成
    很大心理壓力，原告驚恐莫名，報警處理，經警移送偵辦，
    依據民法第18條、第184條、第195條之規定，請求被告應賠
    償99,000元及自起訴狀送達翌日起至清償日止，按年息百分
    之五計算之利息。
二、被告抗辯：
(一)輔仁大學既已終止與原告間之聘任關係，原告並無權限使用
    研究室，輔仁大學已發函要求原告歸還研究室，原告長期占
    用，被告基於上級指示，前往以和平方式勸說原告主動離開
    ，避免輔仁大學提出侵占告訴，並全程錄音錄影留存證據，
    並無違法情事。原告當時亦無驚恐之情事，原告主張被告有
    何不法，自應由原告舉證說明之。
(二)原告前曾執同一原因事實提起民事訴訟，其中臺灣新北地方
    法院110年度訴字笫229號、第53號民事判決，皆已判決原告
    之訴無理由，而足以證明原告確有濫訴之嫌，故而，本案實
    應由鈞院迅將其訴予以駁回，並無進行實質審理之必要。
(三)併聲明：原告之訴駁回。    
三、本院判斷如下：
(一)原告於本院審理時已明確陳述「我不是告被告停聘、解聘部
    分」等語（見本院卷第200頁、110年9月14日筆錄），原告
    於起訴狀復請求被告應協助原告回聘一節，經原告於本院審
    理時陳述:「請求回聘部分刪除」等語（見本院卷第197頁、
    同日筆錄），從而，原告聲請調查原告有關停聘、解聘等過
    程不法及請求被告協助回聘等事時，均非本件審理之範圍，
    合先敘明。
(二)原告主張110年12月22日侵權行為部分:
  1.按「因故意或過失，不法侵害他人之權利者，負損害賠償責
    任。故意以背於善良風俗之方法，加損害於他人者亦同。違
    反保護他人之法律，致生損害於他人者，負賠償責任。但能
    證明其行為無過失者，不在此限。」、「不法侵害他人之身
    體、健康、名譽、自由、信用、隱私、貞操，或不法侵害其
    他人格法益而情節重大者，被害人雖非財產上之損害，亦得
    請求賠償相當之金額。」，民法第184條、第195條第1項前
    段分別定有明文。又侵權行為之成立，須行為人因故意過失
    不法侵害他人權利，亦即行為人須具備歸責性、違法性，並
    不法行為與損害間有因果關係，始能成立，且主張侵權行為
    損害賠償請求權之人，對於侵權行為之成立要件應負舉證責
    任。
  2.再按，人格權侵害責任之成立以「不法」為要件；而不法性
    之認定，採法益衡量原則，就被侵害之法益、加害人之權利
    及社會公益，依比例原則而為判斷；倘衡量之結果對加害人
    之行為不足正當化，其侵害即具有不法性（最高法院103年
    度台上字第1611號民事判決參照）。次按隱私權係指個人對
    其私領域之自主權利，其保護範圍包括個人私生活不受干擾
    及個人資訊之自我控制。而人群共處經營社會生活，應受保
    護之隱私必須有所界限，即隱私是否存在，應以個人對系爭
    事物是否有合理期待作為判斷準則（司法院大法官解釋釋字
    第689號解釋意旨參照）。因此基於人性尊嚴與個人主體性
    之維護及人格發展之完整，並為保障個人生活私密領域免於
    他人侵擾及個人資料之自主控制，隱私權固為不可或缺之基
    本權利，而為憲法第22條之所保障（司法院大法官會議釋字
    第585、603號解釋參照），並同屬民法第195條所明文保護
    之範疇，惟隱私權之保護，必以主張隱私權之人「對於該隱
    私有合理之期待」為限，而非可漫為主張。蓋個人於其私人
    生活事務領域，固有獨自、不受不法干擾，免於未經同意之
    知悉、公開妨礙或侵犯之權利，惟人群共處，營社會生活，
    應受保護之隱私必須有所界限，是所稱之「隱私」，自須具
    有合理期待，而「合理期待」，則應衡諸發生地點、相關題
    材、事務性質而定。是以一般人對於其私生活之領域，固有
    隱私之合理期待，而有不被他人得知其在該私生活領域之範
    圍內所為舉動之權利，然對於非在私生活領域範圍內所為之
    舉動，即難謂有隱私之合理期待。
  3.原告前因涉及輔仁大學校園內對女學生性騷擾案件（即105
    年10月25日輔仁大學性平會受理調查0000000號及105年12月
    16日受理調查0000000號），輔仁大學性平會於調查完畢後
    ，確認原告所涉性騷擾「且情節重大」，符合教師法第14條
    第1項第9款要件，決議「解聘」，並於106年1月20日函知原
    告；再於106年2月13日及106年3月9日提經輔仁大學三級教
    評會（系、院、校）審議通過依教師法第14條第4項規定先
    予「停聘」，106年3月29日再函知原告上開停聘事宜，並均
    報請教育部核准在案等情，業經台灣高等行政法院108年度
    訴字第370號（以下簡稱370號判決）認定屬實，有上開判決
    書可稽。
  4.原告於本院審理時陳述:「（法官問:對於被告抗辯係因原告
    經輔仁大學解聘確定，仍長期占用輔仁大學聖言樓SF308室
    ，被告基於因職務上之法律上依據，請求原告離開研究室等
    情，原告有何意見?）侵權事實發生時間為109年12月22日下
    午1時30分許。原告自86年迄今每日到校研究服務，並不符
    合竊佔定義。當時原告於研究室內工作，後來被敲門聲中斷
    ，門打開後，發現有五位女士其中我僅認識一、二位，另三
    位不認識。門打開後，發現她們用攝影機拍攝我，我就倒數
    計時告訴她們停止攝影，但被告仍然與其他四人以強制恐嚇
    方式繼續攝影，對原告造成很大心理壓力，最後只好打電話
    報警處理。如當時處理不當或是去搶奪攝影機，就可能爆發
    衝突，學校執行法規，有一定程序，並非以錄影方式來恐嚇
    當事人，或是中斷當事人正進行之工作。」「（法官問:
    原告主張被告有侵害原告權利主要事實是否是原告認為被告
    在解聘、停聘過程中是不合法律規定？），我不是告被告停
    聘解聘部分，是強制遷移恐嚇交出物品，否則會將研究室的
    書籍物件跟個人物品以廢棄物處理。造成原告極大不安。參
    見新莊分局福營派出所調查筆錄，見110勞小89第105~183頁
    ，我於今日陳報狀有陳明，甲○○就是持攝影機之人。」「
    （法官問:輔大於109年12月22日之前以發文通知原告遷出研
    究室之事實，有無爭執？）有這個文，但我否認法律事實，
    我認為輔大解聘不合法，沒有經過教師評審委員會，所以原
    告從民國86年迄今一直在輔大從事研究工作。輔大如要解聘
    原告，也超過除斥期間，勞動基準法第12條參照。學校於知
    悉之後一個月內應通知原告離職，而不是於行政訴訟程序中
    ，強制原告遷離，福營所筆錄說明很清楚，本案涉及恐嚇。
    」等語（見本院卷第198、200頁）
  5.由上可知，輔仁大學於106年1、3月間通知原告「解聘」、
    「停聘」事宜，已於109年12月22日之前已二度發函通知原
    告返還研究室，原告即應依規定返還，仍拒不返還，則被告
    於109年12月22日當天前往原告配置的研究室處理返還事宜
    ，即是依據輔仁大學規定而為之行為，具有正當性，並非不
    法侵害他人權利的行為。而且，被告等人當天並未進入原告
    研究室內，只在研究室外公共場所（即走道），原告也陳稱
    當天無任何實體侵害行為（肢體衝突），也無言語暴力，縱
    被告甲○○持錄影機對原告錄影，其目的應僅在於保存當日
    與原告交涉過程的證據而已，釐清當日事實，避免日後之紛
    爭，該行為具有正當理由，在公共領域中拍攝，自無故意或
    過失侵害他人之隱私權可言，原告於當日同時也對被告等人
    拍照存證，亦作為保存證據之必要性，並有原告提出的現場
    照片影本3張可稽（見本院卷第73-77頁，照片內容被告站立
    一旁講電話情形），核與被告於警詢時陳述「當乙○○發現
    我在拍錄時，乙○○就生氣向我們表示不准我們拍攝，並拿
    起手機把我們都錄下來，就說要找警察處理」等語（見本院
    卷第136頁、110年1月6日警詢筆錄）互核相符，足見，原告
    於當日亦基於保存證據之正當性，以手機攝影或拍照被告，
    依照前述最高法院見解，無法認定被告有何故意或過失，侵
    害原告之隱私權或人格權。又原告主張被告有恐嚇原告遷移
    交出物品等情，為被告所否認，原告復未舉證說明之，自難
    為有利於原告之認定。
四、綜上所述，原告依民法第18條、第195條、第184條之規定，
    請求被告給付原告99,000元及自起訴狀送達翌日起至清償日
    止，按年息百分之5計算利息等情，為無理由，應予駁回。
五、本件判決之基礎已臻明確，兩造其餘之攻擊防禦方法、未經
    援用之證據及聲請調查之證據，經本院斟酌後，認均不足以
    影響本判決之結果，不逐一詳予論駁，併此敘明。至原告以
    民事起訴狀聲請調查之證據，調查原告遭解聘或停聘過程是
    否適法一節，與本件無關，即無調查之必要，亦併敘明。
六、本件係小額訴訟事件，應依民事訴訟法第436條之19第1項、
    第78條規定，確定本件訴訟費用為1,000元，由被告負擔。
中    華    民    國   110    年    9     月    28    日
                    勞動法庭    法  官  徐玉玲
以上正本係照原本作成
如不服本判決，應於送達後20日內，向本院提出上訴狀，並表明
上訴理由（上訴理由應表明一、原判決所違背之法令及具體內容
。二、依訴訟資料可認為原判決有違背法令之具體事實。），如
於本判決宣示後送達前提起上訴者，應於判決送達後20日內補提
上訴理由書（須附繕本），如未於上訴後20日內補提合法上訴理
由書，法院得逕以裁定駁回上訴。如委任律師提起上訴者，應一
併繳納上訴審裁判費。
中    華    民    國   110    年    9     月    28    日
                                書記官  黃奎彰